臺灣高雄地方法院交通事件裁定　　　　 96年度交聲字第465號
原處分機關　高雄市政府
異　議　人
即受處分人　甲○○
上列異議人不服高雄市政府交通局民國96年5 月9 日高市府交裁
字第裁32-B00000000所為之處分（原處分：高市警交字第B00000
000 號），聲明異議，本院裁定如下：
    主  文
異議駁回。
    理  由
一、異議意旨略以：異議人即受處分人甲○○於民國96年2 月14
    日下午5 時45分許，駕駛牌照號碼ZGA-336 號機車，行經高
    雄市○○路與壽民路口，為警舉發「駕車行經有燈光號誌管
    制之交岔路口闖紅燈」，然異議人並未有闖紅燈之違規情節
    ，不知警員為何攔停取締，爰請求撤銷原處分等語。
二、按汽車駕駛人，行經有燈光號誌管制之交岔路口闖紅燈者，
    處新臺幣1800以上5400元以下罰鍰；又汽車駕駛人有第53條
    情形者，記違規點數3 點，道路交通管理處罰條例第53條第
    1 項、同條例第63條第1 項第3 款分別定有明文。次按對於
    違反道路交通管理處罰條例之行為，當場舉發者，應填記駕
    駛人或行為人姓名、性別、出生年月日、地址、車牌號碼、
    車輛種類；被查獲之駕駛人或行為人為受處分人時，應將該
    通知單填記後交付該行為人簽名或蓋章收受之；拒絕簽章者
    ，並記明其事由，視為已收受，違反道路交通管理事件統一
    裁罰基準及處理細則第11條第1 項第1 款亦有明文。
三、經查：本件異議人於6 年2 月14日下午5 時45分許，駕駛牌
    照號碼ZGA-336 號機車，沿高雄市○○路北向行駛，至該路
    與壽民路設有燈光號誌管制之交岔路口處，違規闖越紅燈後
    直行，而遭當時執行巡邏勤務之高雄市政府警察局楠梓分局
    加昌派出所警員沈振祥當場發現，進而尾隨趨前，至異議人
    右轉入加昌路700 巷口時攔停舉發等情，業據證人即沈振祥
    到庭證稱「當時異議人騎乘輕機車，從樂群路北向行駛，騎
    乘的很快，我們就在他後面，其他用路人都有停車，但是他
    卻紅燈右轉，所以我們趨前攔停，我們才在加昌路700 巷口
    攔停，而且他當時沒有攜帶證件，只說在趕時間，但是違規
    地點離我們派出所很近，所以我們帶他到派出所，但是異議
    人見我們開罰單就不高興，而且也拒絕簽名，所以我們就說
    不簽名沒有關係，就寄回去給他」、「異議人闖紅燈的交岔
    路口，是在樂群街與壽民街，他是直行闖紅燈之後，在加昌
    路口右轉，加昌路口是壽民街後的下一個路口」、「當時距
    離前方大約10公尺，但是他騎的比較快，我發現他闖紅燈的
    時候，大約在他後方10公尺左右，紅燈亮時，已經有其他人
    在停等紅燈，但是異議人卻騎乘機車繞過去」等語明確。而
    異議人當時確有駕車沿樂群路北向行駛，至與壽民路交岔路
    口直行之情，亦經異議人自陳在卷。準此而論，當時警員既
    係發現異議人駕駛機車車速甚快，而尾隨在後，相距僅有約
    10公尺之距離，異議人未能發覺，嗣異議人行經上開有燈光
    號誌管制之交岔路口闖紅燈後直行，依其客觀情形，難認警
    員有誤看或錯認車輛之虞。而警察執行巡邏勤務，維護交通
    秩序，乃其職責之所在，其發現有民眾違反道路交通管理處
    罰條例之規定，依法取締舉發，與異議人又無怨隙，應無捏
    造事實誣指異議人之必要，是乙○○○○上開證述應值憑信
    。此外，並有高雄市政府警察局高市警交字第BO0000000 號
    舉發違反道路交通管理事件通知單1 紙附卷可稽，異議人上
    開駕車行經有燈光號誌管制之交岔路口闖越紅燈後直行之違
    規事實，洵堪認定。
四、異議人雖拒絕在舉發通知單上「收受通知聯者簽章」處簽章
    ，然此業經警員在該通知單簽名欄記明其事由，依前揭說明
    ，應視為已收受，程序並無不合法。至異議人質疑本件並未
    拍照以為佐證，證據應有不足云云，然交通違規偶發於瞬間
    ，難以期待所有違規情事均能拍照存證，且本件為當場發現
    異議人違規闖越紅燈而尾隨攔停，自無可能於違規當時立即
    拍照存證，而道路交通管理處罰條例之立法目的係「為加強
    道路交通管理，維護交通秩序，確保交通安全」（道路交通
    管理處罰條例第1 條參照），除有不能或不宜之情形，尚允
    許警員值勤時就違規闖紅燈當場攔截舉發（道路交通管理處
    罰條例第7 條之2 第1 項第1 款參照），是如認必有取得其
    他證據（如拍照或錄影），始能對違規道路使用人攔停舉發
    ，顯難達成上開立法目的，不符立法本意。此種情形，自應
    依具體個案情節之不同，就現有證據及其他客觀情狀加以斟
    酌判斷，認定事實。本件舉發警員本身即為證人，亦為證據
    方法之一種，其既已到庭具結證述，且依其所述情節與異議
    人陳述內容相互對照，參以事發時客觀狀態綜合觀察，尚無
    明顯矛盾或瑕疵之處，是其證言即有相當之證明力，不能以
    其為舉發員警，或未拍照存證，即遽認證據不足。至於異議
    人違規現場固有加昌里所設置之監視錄影設備，然調當日監
    視影像結果，因該影帶僅保存期限僅有2 月，本院依異議人
    聲請函調時，已經逾期，致無法調查勘驗，此有高雄市政府
    警察局楠梓分局函覆本院公函1 紙在卷可參。惟本件雖無現
    場監視影像供參，依上開證據，仍無礙於本件事實之審認，
    附此敘明。
五、綜上所述，異議人駕駛上開汽車，行經前述有燈光號誌管制
    之交岔路口違規闖越紅燈之事實，洵堪認定。又依違反道路
    交通管理事件統一裁罰基準表之規定，行為人駕車行經有燈
    光號誌管制之交岔路口闖紅燈，若為機器腳踏車，其於期限
    內繳納或到案聽候裁決者，應罰鍰1,800 元，其逾期到案期
    限60日以上，則逕行科處罰鍰4,500 元，是原處分機關爰引
    道路交通管理處罰條例第53條第1 項、第63條第1 項之規定
    ，裁處異議人罰鍰4,500 元，並記違規點數3 點，核無不當
    。從而，本件聲明異議為無理由，應予駁回。
六、應依道路交通案件處理法第19條，裁定如主文。
中　　華　　民　　國　　96　　年　　10　　月　　8 　　日
                  交通法庭    法　官  李嘉益
以上正本證明與原本無異。
如不服本裁定，應於收受送達後5 日內向本院提出抗告狀。
中　　華　　民　　國　　96　　年　　10　　月　　8 　　日
　　　　　　　　　　　　　　　書記官  郭南宏
